【裁判字號】    97,再易,101
【裁判日期】    971120
【裁判案由】    損害賠償
【裁判全文】
臺灣高等法院民事判決                 97年度再易字第101號
再審原告    將揚建設股份有限公司
法定代理人  乙○○
再審原告    丙○○
再審被告    甲○○
上列當事人間損害賠償事件，再審原告對於中華民國97年7月22
日本院97年度消上字第3號確定判決提起再審之訴，本院判決如
下：
    主      文
再審之訴駁回。
再審訴訟費用由再審原告負擔。
    事實及理由
一、再審意旨略以：
  (一)原確定判決有民事訴訟法第496條第1項第1款所指適用法
      規顯有錯誤之再審原因：
    １、民法第227條第1項規定之不完全給付，必須瑕疵係於契
        約成立後或標的交付後始行發生者，方有適用。本件為
        特定物之成屋買賣，系爭建物如有瑕疵，本與出賣土地
        持分之再審原告丙○○無關，且該瑕疵於買賣契約成立
        前即已存在，建方即再審原告將揚建設股份有限公司（
        下稱將揚公司）依現狀交付，亦不構成不完全給付。詎
        原確定判決竟認定再審原告有可歸責之不完全給付之情
        事，其適用民法第227條第1項及第249條第3款之規定顯
        有錯誤。
    ２、消費者保護法（下稱消保法）第11條之1規定之定型化
        契約合理審閱期間，非必為30日，況消費者就定型化契
        約縱未有足夠審閱期間，該契約亦非全部不成立或無效
        。而約定拋棄合理審閱期間，非屬自由之拋棄，亦非預
        先免除故意或重大過失，並無民法第17條第1項或第222
        條規定之適用。原確定判決認定放棄審閱期間之約定無
        效云云，其適用法規顯有錯誤。
    ３、再審被告請求加倍返還定金，係屬可分之金錢給付，原
        確定判決認屬不可分之關係云云，其適用法規顯有錯誤
        。況再審被告與再審原告將揚公司、丙○○分別就房屋
        及土地成立2個買賣契約，屬於「聯立契約」，為可分
        之債，原確定判決認定為連帶債務之約定，其適用民法
        第272條規定顯有錯誤。
  (二)原確定判決有民事訴訟法第497條規定漏未斟酌足生影響
      於判決之重要證物之再審原因：
      原確定判決漏未斟酌再審原告於前訴訟程序提出之93年8
      月「板信商業銀行15樓店舖住宅結構耐震能力評估及補強
      設計結構分析及計算書」、93年8月26日「結構設計審查
      意見書」及93年9月「變更設計核定審定書」，進而為不
      利於再審原告之認定，顯有就足生影響於判決之重要證物
      漏未斟酌之違誤。
  (三)為此，求為廢棄原確定判決不利於再審原告之部分。
二、按再審之訴，顯無再審理由者，得不經言詞辯論，以判決駁
    回之，民事訴訟法第502條第2項定有明文。又按民事訴訟法
    第496條第1項第1款所謂適用法規顯有錯誤者，係指確定判
    決所適用之法規顯然不合於法律規定，或與司法院現尚有效
    及大法官會議之解釋，或最高法院尚有效之判例顯然違反者
    而言，所謂適用法規顯有錯誤，不包括漏未斟酌證據及認定
    事實錯誤之情形在內；而就該法律規定事項所表示之法律上
    見解，均無適用法規顯有錯誤可言（最高法院57年台上字第
    1091號、63年台再字第67號、63年台上字第880號判例參照
    ）。準此，本件再審原告主張原確定判決之理由，違背最高
    法院92年度台上字第1733號及本院84年度上字第1471號、86
    年度上字第1471號、89年度上易字第745號、92年度上易字
    第1202號、95年度上字第87號、95年度上易字第107號、97
    年度消上字第1號判決等情，依上開說明，既非判例之顯然
    違反，則其據此認原確定判決適用法規顯有錯誤，即屬無據
    。
三、經查：
（一）關於再審原告主張原確定判決適用法規顯有錯誤部分：
    １、本件確定判決適用民法第227條第1項及第249條第3款之
        規定，認為「民法第249條第3款規定，契約因可歸責於
        受定金當事人之事由，致不能履行時，該當事人應加倍
        返還其所受之定金，該定金效力上所稱之『不能履行』
        ，固指於契約成立後發生給付不能之情形而言，惟此於
        不完全給付而不能補正之情形，自亦應涵攝於該『不能
        履行』之概念而有其適用，觀之同法第227條第1項規定
        ，因可歸責於債務人之事由，致為不完全給付者，債權
        人得依關於給付遲延或給付不能之規定行使其權利自明
        ……被上訴人未依債之本旨提供全新完工且無結構安全
        瑕疵之建物，屬不完全給付，且不能補正，自屬可歸責
        於被上訴人之事由致不能履行」，核屬就上開法律規定
        事項所表示之法律上見解，及就被上訴人有無不完全給
        付之事實認定，依上開說明，並無適用法規顯有錯誤可
        言，再審意旨據此指摘原確定判決有適用民法第227條
        第1項及第249條第3款規定之顯有錯誤，顯無理由。
    ２、原確定判決適用消保法第11條之1規定，認為該條「審
        閱期間之規定，應為強制規定，不得預先拋案，否則據
        第2項之規定『放棄審閱期間』之定型化契約條款，不
        構成契約之內容」，亦屬就該法律規定所表示之法律上
        見解，並無與司法院現尚有效及大法官會議之解釋，或
        最高法院尚有效之判例顯然違反之情形，亦難認有何適
        用法規顯然錯誤之可言。
    ３、又原確定判決認定「據雙方間房屋買賣合約書第24條、
        土地買賣契約書第14條之約定，房屋買賣契約與土地買
        賣契約具不可分之連帶關係，上訴人當初付款50萬元也
        是共同作為買賣契約之定金，定金之給付應屬不可分之
        關係，被上訴人等二人自應負連帶返還之義務。」，核
        屬就當事人約定之解釋及取捨證據、認定事實之職權行
        使。再審原告既非主張本院原確定判決就上開「認定之
        事實」進而適用「法規」有何錯誤之情形，依上開說明
        ，與適用法規顯有錯誤之再審事由亦有未符。
    ４、綜此，再審原告依民事訴訟法第496條第1項第1款「適
        用法規顯有錯誤」提起本件再審之訴，顯無理由。
（二）關於再審原告主張重要證物漏未斟酌部分：
    １、依民事訴訟法第466條不得上訴於第三審法院之事件，
        除同法第496條規定外，其經第二審確定之判決，如就
        足影響於判決之重要證物，漏未斟酌者，亦得提起再審
        之訴，民事訴訟法第497條定有明文。惟所謂「重要證
        物漏未斟酌」，係指當事人在前訴訟程序已經提出，第
        二審確定判決漏未於判決理由中斟酌，且該項證物如經
        斟酌，原判決將不致為如此之論斷者而言。若縱經斟酌
        亦不足影響原判決之內容，或原判決曾於理由中說明其
        為不必要之證據者，均與本條規定之要件不符。
    ２、本件再審原告主張原確定判決漏未斟酌之證物，其中
        台灣省結構工程技師公會出具之「93年8月26日結構設
        計審查意見書」（即上證12），業經原確定判決審酌並
        並於理由載明「台灣省結構技師公會曾提出一份結構審
        查意見書，其內即明白表示：本棟建物於80年間設計完
        成並於82年完成主體結構部分…（參上證12）」等語。
        至「93年8月板信商業銀行15樓店舖住宅結構耐震能力
        評估及補強設計結構分析及計算書」及「93年9月變更
        設計核定審定書」（即本院卷頁189-193之被證1），
        縱經斟酌僅堪認再審原告有就耐震能力另為補強設計並
        報請台中市政府工務局准予變更設計，惟不足證明其補
        強設計施工後之耐震程度，自不影響原確定判決「遍查
        台中市政府工務局81年建字第1563號建造執照卷宗資料
        ，並無被上訴人於補強後再度委請進行鑑定之報告，因
        此，並無證據可資證明，系爭房屋於補強後已達到上開
        台灣省結構技師公會鑑定報告之建議，即已補正結構體
        表面之缺失並達到最新法規之耐震能力」之理由判斷，
        更遑論影響原確定判決以系爭建物「老舊結構建築卻於
        十幾年後才獲得行政程序上之執照認可，顯然已非新品
        ，被上訴人於廣告上使用『全新完工』之文字，屬引人
        錯誤之表示，已符合公平交易法第21條之規定」之論斷
        內容。是再審原告以原確定判決就上開重要證物漏未斟
        酌為由，提起本件再審之訴，亦無理由。
（三）綜此，本件再審之訴，顯無再審理由，爰依前開規定，不
      經言詞辯論予以判決駁回。
四、據上論結，本件再審之訴為無理由，依民事訴訟法第78條、
    第85條第1項前段，判決如主文。
中    華    民    國    97    年    11    月    20    日
                    民事第十四庭
                        審判長法  官  張  蘭
                              法  官  黃麟倫
                              法  官  鄭純惠
正本係照原本作成。
不得上訴。
中    華    民    國    97    年    11    月    20    日
                              書記官  劉麗芬


司法院資訊處製作；財團法人民間司法改革基金會備份。
